臺灣高等法院刑事判決　　　　　　　　　　　　　九十三年度交上易字第一五七號
　　上　訴　人　臺灣臺北地方法院檢察署檢察官
　　被　　　告　甲○○
右上訴人因被告過失傷害案件，不服臺灣臺北地方法院九十二年度交易字第二五二號
，中華民國九十三年四月二十六日第一審判決（起訴案號：臺灣臺北地方法院檢察署
九十二年度偵字第五七一七號），提起上訴，本院判決如左：
    主  文
上訴駁回。
    理  由
一、本案經本院審理結果，認第一審判決對被告甲○○為無罪之諭知，核無不當，
    應予維持，並引用第一審判決書記載之證據及理由（如附件）。
二、檢察官上訴意旨略以：按在峻狹坡路交會時，下坡車應停車讓上坡車先行駛過，
    道路交通安全規則第一百條第三款定有明文。被告駕駛自用小客車行經上開路段
    時，屬下坡行進方向，此為被告多次是認，是故被告本應「停車」先禮讓上坡前
    進之告訴人車輛，其違反此項規定，並未為「停車」之舉動，其違反此項規定因
    而致告訴人受有重傷害，屬主要肇事原因，縱被告未停車繼續行駛，也必須依同
    條第一款之規定應減速慢行，但查無被告減速慢行之事證；又同條第二款規定，
    在山路交會時，靠山壁車輛應讓道路外緣車優先通過，被告屬靠山壁車輛，亦違
    反規定未禮讓在道路外緣之告訴人車輛優先通過。本件肇事路段寬幅僅為四點四
    公尺，已據道路交通事故現場圖載明，被告駕車行經上開路段，見路幅甚狹，理
    應注意對向來車之間隔，以避免危險之發生；據前揭現場圖所示，車禍散落物位
    置距最左側護欄為二點三公尺，意即撞擊點位置在此，可見當時撞擊位置距離
    右邊山壁仍有二點餘公尺，而被告自承其自用小客車之車身寬幅僅為一點四公尺
    ，因此被告並未儘量向右行駛，疏未注意告訴人騎乘機車在其對向駛來，未保持
    兩車安全之行車間隔，致二車撞擊。又被告以約四十公里時速行經上開路段，已
    據被告供明。且依現場圖及卷附照片所示，肇事後被告於上開所行駛之車道上遺
    有一煞車痕，長約五點一公尺；被告亦自承乍見告訴人超車時距離其仍有五、六
    公尺，並且在撞擊點處視距可以看到車道上前方二十公尺的來車；再者，肇事路
    段雖有一小彎道，但當時被告所在位置，確可清晰見前方彎道處整個路幅；而告
    訴人身高為一百六十五公分，跨騎於機車上，在行進中應屬一具有相當高度的軀
    體，被告並無理由難以見其行進路徑，換言之，被告應有相當之注意時間及距離
    可茲閃避或鳴按喇叭，詎其未減速慢行，亦未注意車前狀況，致肇本件車禍事故
    ，且肇事當時天氣晴朗、路面乾燥、柏油路面並無缺陷或障礙物、視距亦良好等
    情，並有前揭道路交通事故調查報告表各項記載足按，則依斯時情形，被告既無
    不能注意之情事，乃竟疏未注意，肇本件車禍，自有過失云云。
三、經查，依卷附現場照片所示，本件車禍肇事路段雖屬山路，但坡度並不陡峻，又
    本路段雖屬未劃分快慢車道且無分向設施之坡道，但該處車道路寬有四點四公尺
    ，此見前揭道路交通事故現場圖即明，應足以容納二輛自用小客車併行，更遑論
    僅有被告所駕駛自用小客車及告訴人所騎乘機車，若依一般正常駕駛行為，兩車
    相會間隔距離仍綽綽有餘，應無發生擦撞可能，是本案尚無依道路交通安全規則
    第一百條第二、三款行車之客觀情形，被告行車自無違背上開安全規定之可言。
    又本件車禍發生後，被告車輛車頭向右偏斜，其左前車角距離左側路緣即靠近水
    泥護欄之路緣為三點六公尺，左後車角則為三點一公尺，車身後方留有左側剎車
    痕五點一公尺，該剎車痕距離左側路緣亦為三點一公尺，故其車在道路行駛之位
    置並未超越道路中線，已然在無劃分中心線之道路上儘量靠右行駛。而兩車發生
    碰撞後之散落物在被告車輛左側，該散落物範圍中心處距左側路緣約有二點三公
    尺，亦即撞擊點在距離左側路緣二點三公尺，距離右側路緣二點一公尺處，足徵
    告訴人所騎乘機車在發生碰撞時，其車之位置已超越道路中線，被告係在自己車
    道內行駛，告訴人則越入對向車道，則兩車未保持安全間隔者，應係告訴人而非
    被告。又依一般公路汽車煞車距離行車速度對照表所示，煞車痕在五至六點九公
    尺者，換算其行車速度在時速三十至三十五公里之間，則被告行車速度亦未逾道
    路交通安全規則規定，且已減速慢行。雖被告自陳在撞擊點處可以看到車道之前
    方二十公尺來車，而告訴人身軀加上機車高度在行進中乃一明顯可見之軀體，車
    禍當時天氣晴朗、路面乾燥、柏油路面並無缺陷或障礙物、視距亦良好等情，然
    據告訴人於本院準備程序中供述：「我有超車我要超過我前面車子，我超過去後
    才看到前面的車子」、「（你要超車為何沒有看到對方有無來車？）那是彎路沒
    有看到」（見本院九十三年六月十七日筆錄），顯示車禍發生當時告訴人係超越
    其前方車輛，而侵入來車道，則被告就此顯猝不及防，縱當時視距良好，亦無從
    注意車前狀況，況依現場圖顯示被告車道遺有煞車痕之情，可見被告在瞧見告訴
    人任意超車時，已儘可能煞車，作防避措施，自不能苛責其就本件車禍仍有過失
    責任，台灣省台北縣區車輛行車事故鑑定委員會及台灣省車輛行車事故覆議鑑定
    委員會亦均為同一之認定，有各該鑑定函在卷，是被告犯罪仍屬不能證明，檢察
    官執前詞上訴，應認無理由，予以駁回。
據上論結，應依刑事訴訟法第三百七十三條、第三百六十八條，判決如主文。
本案經檢察官到庭執行職務。
中　　　華　　　民　　　國　　九十三　　年　　　七　　　月　　二十二　　日
                              臺灣高等法院刑事第一庭
                                  審判長法  官  李　相　助
                                        法  官  黃　聰　明
                                        法  官  楊　貴　雄
右正本證明與原本無異。
不得上訴。
                                        書記官  林　淑　貞
中　　　華　　　民　　　國　　九十三　　年　　　七　　　月　　二十三　　日
